【裁判字號】    91,自,341
【裁判日期】    920509
【裁判案由】    偽造文書
【裁判全文】
臺灣臺中地方法院刑事判決                          九十一年度自字第三四一號
    自  訴  人  丙○○
    代  理  人  廖瑞鍠律師
                戴世瑛律師
                吳光陸律師
    被      告  戊○○
                庚○○
    選任辯護人  林基豐律師
                劉佳田律師
右列被告因偽造文書案件，經自訴人提起自訴，本院判決如左：
    主    文
戊○○、庚○○均無罪。
    理    由
一、自訴意旨略以：自訴人丙○○原在臺中縣梧棲鎮○○街一九四巷二五弄一六號主
    持「廣濟宮」神壇，而被告戊○○則為廣濟宮之信徒及筆生。緣自訴人在臺中縣
    梧棲鎮農會大莊分部信用部設有帳號四三三─００四─0000000─一號之
    帳戶，因慮及廣濟宮之入出民眾甚多，自訴人不識字，且自訴人之妻智商低，唯
    恐前揭存摺及印章遭竊，是自訴人即於民國八十五年十月間，將前揭存摺及印章
    委託被告戊○○代為保管，其平日則僅以提款卡領取存摺內之款項使用。迄至八
    十八年四月間自訴人取回前揭存摺及印章後，始發現其內之存款自八十五年十月
    十二日起至八十八年三月十八日止（詳如附表所載），已連續遭被告戊○○與庚○○共同以盜蓋自訴人之印章於取款條之方式予以冒領，共計詐領自訴人所有前
    揭存款內之金額達新台幣（下同）八百二十一萬五千元，足以生損害於自訴人。
    因認被告戊○○及庚○○共同涉犯刑法第二百十六條、第二百十條之行使偽造私
    文書罪嫌及同法第三百三十九條第一項之詐欺取財罪嫌云云。
二、自訴人指陳被告戊○○及庚○○涉犯前揭罪嫌，無非係以上開事實，有證人乙○○足證被告戊○○確曾代為保管自訴人所有前揭印章等情，又調閱該期間內之取
    款條即可徵被告戊○○及庚○○確有盜蓋自訴人之印章及冒名填寫取款條以領款
    等情事，為其論據。
三、按犯罪事實應依證據認定之，無證據不得推定其犯罪事實；又被告否認犯罪事實
    所持之辯解，縱屬不能成立，仍非有積極證據足以證明其犯罪行為，不能遽為有
    罪之認定，刑事訴訟法第一百五十四條、最高法院三十年上字一八三一號判例參
    照。復按刑事訴訟法上所謂認定犯罪事實之證據，係指足以認定被告確有犯罪行
    為之積極證據而言，該項證據自須適合於被告犯罪事實之認定，始得採為斷罪資
    料；且犯罪事實之認定，應憑真實之證據，倘證據是否真實尚欠明顯，自難以擬
    制推測之方法，為其判斷之基礎；另證據之證明力，固屬於法院判斷之自由，惟
    證據本身如有瑕疵，則在瑕疵未能究明以前，遽採為有罪之根據，即難謂適法。
    又按以被害人之陳述為認定犯罪之依據時，必其陳述並無瑕疵，且就其他方面調
    查，又與事實相符，始足認有證據能力；所謂無瑕疵，係指被害人所為不利被告
    之陳述，與社會上一般生活經驗或卷存其他客觀事實並無矛盾而言；至所謂就其
    他方面調查認與事實相符，非僅以所援用之旁證足以證明被害結果為已足，尤須
    綜合一切積極佐證，除認定被告確為加害人之可能外，在推理上無從另為其他合
    理原因之假設，若有不合於此，即不能以被害之陳述作為論斷之證據，最高法院
    二十九年上字第三一○五號、五十三年台上字第六五六號、三十二年上字第九七
    一號及六十一年台上字第三０九九號分別著有判例可資參照。
四、訊據被告戊○○、庚○○均堅詞否認其等有何前揭自訴人所指之犯行，辯稱：其
    等未曾受託保管自訴人所有前揭存簿及印章，自無於前揭期間共同盜蓋自訴人所
    有之印章以冒名盜領前揭帳戶內存款之情等語。經查：
（一）自訴人固陳稱其僅有前揭農會之帳戶，而該帳戶之存簿及印章於八十五年十月
      間即均交予被告戊○○保管，此有證人乙○○足證云云；然此既為被告戊○○
      所否認，且證人乙○○於本院審理時亦已證稱：「我不知道自訴人在梧棲鎮農
      會有開設存款帳戶，因為那是他私人的事，也不知道自訴人所有梧棲鎮農會的
      存摺、印章交予何人保管。（問：有一年要申報所得稅，丙○○寫完沒有印章
      可以蓋，是否有拿去妳家，然後通知戊○○拿丙○○的印章過來蓋？）沒有印
      象。」等語詳實，準此，當無從據此認定自訴人指陳被告戊○○曾代其保管前
      揭梧棲鎮農會之存簿及印章等情為實，是被告戊○○辯稱其並未代為保管自訴
      人之存簿及印章，無從與被告庚○○共同冒名盜蓋印章以領取該帳戶內之存款
      等語，已屬有據。
（二）次以，自訴人雖指陳被告戊○○均與被告庚○○共同冒名至梧棲鎮農會盜領其
      所有之存款云云；然查，證人即在梧棲鎮農會大莊分部擔任櫃員之己○○、辛○○、丁○○及甲○○等人既均結證陳稱：「（問：有無見過被告戊○○或庚○○到農會存款或領款？）我沒有看過戊○○，但庚○○是我們農會的同仁，
      沒有印象她有拿自訴人的存摺、印章去領過款。」等情綦詳，且自訴人前揭帳
      戶之存、取款交易甚為頻繁，並多為證人己○○等人所經手承辦者，亦有取款
      條附卷足參，則倘若前揭取款條確係被告戊○○與庚○○共同冒名蓋用領取無
      訛，以常情上，非本人持存簿及印章領款時，櫃員均係更為詳細審視領款人及
      印鑑資料為觀，證人即櫃員己○○等人豈有證稱其等對被告戊○○均無印象之
      理。從而，堪徵被告戊○○及庚○○辯稱其等未曾持自訴人所有前揭存簿及印
      章至農會領款等語，確屬可採。至自訴人復以被告戊○○在該農會亦有存款帳
      戶，且前揭期間內之存、取款交易亦甚繁等情為據，指陳證人己○○等人證稱
      其等未曾見過被告戊○○，然曾見過自訴人自行至農會存、取款等語，顯係偏
      頗被告之詞云云；然查，被告戊○○於前揭期間內領取其所有帳戶內之款項，
      多係利用提款機為之，其除曾至該農會以現金存款外，亦多以放款或電匯轉帳
      方式存款等情，有九十一年六月二十六日臺中縣梧棲鎮農會函覆戊○○之存款
      交易明細存卷可佐，亦即堪見被告戊○○確實甚少至農會辦理其所有前揭帳戶
      之存款及領款等事宜無訛，則證人己○○等人證稱其等未曾見過被告戊○○等
      語，自與常理無悖，而自訴人指陳證人己○○等人前揭所言顯然不符常情云云
      ，即非可取。另查，被告戊○○及庚○○之字跡，確與提領自訴人所有前揭存
      款之取款條上之字跡，均不相符等情，復有中央警察大學九十二年三月二十四
      日校科字第九一○五八四一號函附之鑑定報告書在卷可參，當證被告戊○○及
      庚○○確無前揭冒名填寫取款條以領取自訴人之存款等情甚明。
（三）又者，自訴人指陳：「自八十五年十月至八十八年四月間取回存摺、印章為止
      ，我都沒有使用過該帳戶，很少以存簿領錢，去存錢都是我自己前往存款，存
      款後就將存摺交還給戊○○，我不識字，所以存款的單子都是農會的人幫我填
      的。入票後我的存摺、印章就交給被告保管，只有一次我自己拿存摺、印章去
      領了八百多萬，之後我不曾自己再去農會領過款項，都是以提款卡領款。」等
      情，業經被告所否認。而查，證人己○○、丁○○、辛○○及甲○○等人不僅
      均證稱：「我們都曾見過自訴人丙○○，並有負責幫他處理存款及提款事務。
      」等語在卷；且證人己○○復證稱：「（問：存、提款是否是自訴人本人去？
      ）那段時間有看過自訴人在農會出入。（問：有無印象自訴人本人曾去蓋印取
      款？）有，自訴人本人有去領過款，因為他來我們不用核對身分證件，有存摺
      、印鑑章就會讓他領，這些取款憑條很多都是我處理的，他有拿過存摺、印章
      來領過款。」等語詳實，另證人辛○○、丁○○及甲○○亦均結證陳稱：「我
      知道自訴人有去過農會辦事，我負責承辦的時間，我肯定自訴人本身有拿過存
      摺、印章來領款，但我不曉得是否每次都是他本人去，有時存款他也會自己去
      ，存款只要存摺、現金拿過來就可以，我有印象自訴人有來存、領款過。」及
      「有印象自訴人有去存款及領款。」等情在卷，自可徵自訴人於前揭時日確曾
      自行持存摺、印章至梧棲鎮農會辦理領款及取款事宜，允無疑義。
（四）再查，自訴人既自承自訴狀末頁中具狀人「丙○○」之簽名係其自己所簽寫，
      而八十六年七月二十六日、金額八萬元之取款條上「丙○○」之簽名亦係其所
      寫，筆跡很像等情在卷，復有存、取款憑條、自訴人當庭與平日書寫之字跡存
      卷可參，而前揭取款條上「丙○○」之字跡，確與自訴狀上自訴人自行書寫之
      字跡相符等情，亦有中央警察大學九十二年三月二十四日校科字第九一○五八
      四一號函附之鑑定報告書在卷可參，當益徵自訴人陳稱其並不識字，故未曾於
      被告戊○○代為保管存簿及印章之期間自行持存簿及印章至農會簽名領款，抑
      或僅曾自行領取一筆八百萬元之存款，其僅係以提款卡取款云云，實非可採。
（五）準此，已堪認自訴人指陳上情，洵非有據，而其請求另行傳訊證人陳勝龍以證
      被告戊○○與其夫曾要求證人陳勝龍代向自訴人表示願私下和解並自行返還前
      揭款項等情，即核無必要。綜上，自訴人所為之前揭指述既有重大及明顯之瑕
      疵，此外，參諸卷內現存證據，復查無其他積極證據足證自訴人所有之前揭存
      款確曾遭被告戊○○及庚○○冒名領取，揆諸上開說明，即屬不能證明被告戊○○及庚○○等人犯罪，自應諭知被告戊○○及庚○○均無罪之判決。
據上論斷，應依刑事訴訟法第三百四十三條、第三百零一條第一項前段，判決如主文
。
中      華      民      國      九十二     年      五      月     九    日
            臺灣臺中地方法院刑事第二庭
                                        法  官  許  惠  瑜
右正本證明與原本無異。
如不服本判決，應於判決送達後十日內向本院提出上訴狀，上訴於臺灣高等法院臺中
分院（須附繕本）。
                                        書記官
中      華      民      國      九十二     年      五      月    十二   日


司法院資訊處製作；財團法人民間司法改革基金會備份。
